

---
title: "Análise de Dados"
output: html_document
date: "2024-08-08"
---

## Importando as bibliotecas necessárias

```{r setup}
knitr::opts_chunk$set(echo = TRUE, warning=FALSE, message=FALSE)
library(dplyr)
library(tidyr)
library(tibble)
library(ggplot2)
library(corrplot)
library(FactoMineR)
library(factoextra)
```

## Carregando os datasets para análises

```{r loading datasets}
store_final <- read.csv("./data/store_final.csv", encoding = "ISO-8859-1")
target_store_final <- read.csv("./data/target_store_final.csv", encoding = "ISO-8859-1")
targets_salesperson_final <- read.csv("./data/targets_salesperson_final.csv", encoding = "ISO-8859-1")
sku_price <- read.csv("./data/sku_price.csv", encoding = "ISO-8859-1")
sku_dataset <- read.csv2("./data/sku_dataset.csv", encoding = "ISO-8859-1")
sku_cost <- read.csv("./data/sku_cost.csv", encoding = "ISO-8859-1")
employee_final <- read.csv("./data/employee_final.csv", encoding = "ISO-8859-1")

store_final <- as_tibble(store_final)
target_store_final <- as_tibble(target_store_final)
sku_status_dataset <- as_tibble(sku_status_dataset)
targets_salesperson_final <- as_tibble(targets_salesperson_final)
sku_price <- as_tibble(sku_price)
sku_dataset <- as_tibble(sku_dataset)
sku_cost <- as_tibble(sku_cost)
employee_final <- as_tibble(employee_final)
```

## Visualização das primeiras linhas

```{r read first rows}
head(store_final)
head(target_store_final)
head(sku_status_dataset)
head(targets_salesperson_final)
head(sku_price)
head(sku_dataset)
head(sku_cost)
head(employee_final)
```

## Verificação da estrutura dos dados

```{r}
str(store_final)
```

```{r}
str(target_store_final)
```

```{r}
str(sku_status_dataset)
```

```{r}
str(targets_salesperson_final)
```

```{r struct datas}
str(employee_final)
```

```{r}
str(sku_price)
```

```{r}
str(sku_dataset)
```

```{r}
str(sku_cost)
```

## Resumo estatístico


```{r summary datas}
summary(store_final)
```

```{r}
summary(target_store_final)
```

```{r}
summary(sku_status_dataset)
```

```{r}
summary(targets_salesperson_final)
```

```{r}
summary(sku_price)
```

```{r}
summary(sku_dataset)
```

```{r}
summary(sku_cost)
```

```{r}
summary(employee_final)
```

# Análise Univariada

```{r}
# Filtrar os top 30 produtos mais vendidos da sku_dataset
top_30_data <- sku_dataset %>%
  inner_join(sku_price, by = "cod_prod") %>%
  arrange(desc(preco)) %>%
  head(30) 
```

```{r visualization charts}

# Histograma para a variável preço dos produtos
ggplot(sku_price, aes(x = preco)) +
  geom_histogram(binwidth = 1, fill = "blue", color = "black") +
  labs(title = "Distribuição de Preço dos Produtos", x = "Preço", y = "Frequência")
```

```{r}
# Gráfico de densidade para a variável preço
ggplot(sku_price, aes(x = preco)) +
  geom_density(fill = "green", alpha = 0.5) +
  labs(title = "Densidade do Preço", x = "Preço", y = "Densidade")
```

```{r}

unique_cod_prod <- unique(top_30_data$cod_prod)

# Gráfico de densidade para a variável cod_prod (top 30 produtos mais caros)
ggplot(top_30_data, aes(x = factor(cod_prod, levels = unique_cod_prod), group = cod_prod)) +
  geom_density(fill = "purple", alpha = 0.5) +
  labs(title = "Densidade de Preço por Produto (Top 30)", x = "Código do Produto", y = "Densidade") +
  theme_minimal()
```

```{r}
# Boxplot para a variável preço
ggplot(sku_price, aes(y = preco)) +
  geom_boxplot(fill = "orange") +
  labs(title = "Boxplot do Preço", y = "Preço")
```

# Conclusão e Discussão

**Distribuição de Preço:** A distribuição dos preços dos produtos apresentou uma ampla variação, com alguns produtos mostrando preços significativamente elevados. O gráfico de densidade revelou que a maioria dos produtos possui preços concentrados em uma faixa específica, sugerindo uma estrutura de preços relativamente uniforme, com algumas exceções notáveis.

**Identificação de Outliers:** A análise de outliers indicou a presença de dados que se destacam, sugerindo que alguns produtos têm características únicas que exigem uma análise mais aprofundada.

**Análise Bivariada:** A relação entre diferentes preços dos produtos pode ser analisada mais profundamente para identificar padrões ou irregularidades.

## Discussão sobre Limitações e Possíveis Melhorias

Durante a análise, algumas limitações e áreas de melhoria foram identificadas. Idealmente, seria benéfico utilizar um conjunto de dados mais amplo e completo para garantir maior precisão e fidelidade às condições reais.

Outra limitação importante foi a falta de uma coluna de identificação comum entre os diferentes datasets para realizar joins complexos. Esse problema foi contornado ajustando a análise para utilizar apenas as informações disponíveis em cada dataset.


